【裁判字號】    99,非抗,159
【裁判日期】    991119
【裁判案由】    票款執行
【裁判全文】
臺灣高等法院民事裁定                 99年度非抗字第159號
    再抗告  人  榮鼎建設股份有限公司
    法定代理人  甲○○
    代  理  人  孫世群律師
再抗告人因與相對人恆合營造有限公司間票款執行事件，對於中
華民國99年9月3日臺灣臺北地方法院99年度抗字第148號裁定，
提起再抗告，本院裁定如下：
    主      文
再抗告駁回。
再抗告程序費用由再抗告人負擔。
    理      由
一、相對人聲請意旨略以：其執有再抗告人於民國（下同）97年
    12 月 8日所簽發之本票1紙（下稱系爭本票），付款地在臺
    北市，金額為新臺幣（下同）4,300 萬元，利息未約定，並
    免除作成拒絕證書，到期日為 98年3月31日。詎於到期後經
    提示竟未獲付款，為此爰依票據法第123條規定，並提出本
    票1紙，聲請本院裁定准予強制執行等情。
    原法院第一審以本件聲請核與票據法第123條規定相符，裁
    定准許就系爭本票之金額准予強制執行。再抗告人不服提起
    抗告，仍遭原法院合議庭駁回。
二、再抗告意旨略以：相對人未依法向伊提示系爭本票，不得主
    張系爭本票之票據權利，且伊積欠相對人之金額僅有2,300
    萬元，而伊對相對人（及第三人碩建營造工程有限公司）尚
    有2億3,601萬7,692元之債權可供抵銷，相對人對伊已無本
    票債權，相對人持系爭本票聲請強制執行，於法無據等語。
    聲明(一)原裁定及原法院99年度司票字第7369號裁定廢棄。(二)
    相對人於第一審之聲請駁回。
三、按對於抗告法院所為抗告有無理由之裁定再為抗告，僅得以
    其適用法規顯有錯誤為理由，此觀非訟事件法第45條第3項
    之規定自明。所謂適用法規顯有錯誤，應以確定裁判違背法
    規或現存判例解釋者為限，最高法院57年台上字第1091號判
    例參照。又發票人如主張執票人未為提示，依票據法第124
    條準用同法第95條但書規定，應由發票人負舉證之責。再本
    票執票人，依票據法第123條規定，聲請法院裁定許可對發
    票人強制執行，係屬非訟事件，此項聲請之裁定及抗告法院
    之裁定，僅依非訟事件程序，就本票形式上之要件是否具備
    予以審查是否許可強制執行即為已足，並無確定實體上法律
    關係存否之效力，如發票人就票據債務之存否有爭執時，應
    由發票人提起確認之訴，以資解決，最高法院57年台抗字第
    76號、56年台抗字第714號判例著有明文。
四、相對人主張：其執有再抗告人簽發之系爭本票，屆期提示未
    獲付款，依票據法第123條、非訟事件法第194條規定，聲請
    准予強制執行等情，已據提出與其主張相符之系爭本票原本
    為證，業經原法院審核、校對無誤後，留存影本附卷，有蓋
    有原法院戳印註記：「本票原本經校對與狀附影本相符，原
    本發還」之支票影本在卷足憑（原法院司票字卷第 4頁）。
    就系爭本票為形式上之審查，已具備本票各項應記載事項，
    合於票據法第120條規定，屬於有效票據。又系爭本票有免
    除作成拒絕證書之記載，相對人毋庸提出已為付款提示之證
    據，再抗告人如主張相對人於法定期間內未為提示者，依票
    據法第124條準用同法第95條但書之明文規定，應由再抗告
    人負舉證之責，並非抗告法院單獨課予再抗告人之舉證責任
    ，其所稱相對人未於法定期間內提示，並未舉證以明，自不
    足取。至於再抗告人復稱：伊對相對人有2億3,601萬7,692
    元之債權可供抵銷，相對人持系爭本票聲請強制執行，於法
    無據云云，縱為屬實，亦係實體法上之抗辯事由，核屬票據
    債權債務數額、存否之爭執，應由再抗告人另循訴訟程序謀
    求解決，非本件非訟程序所得審究。再抗告人所稱各節，均
    非本非訟程序所可解決。原裁定維持第一審法院准許本票強
    制執行之裁定，駁回抗告，並無不合。再抗告意旨猶執陳詞
    ，指摘原裁定適用法規顯有錯誤，求予廢棄，為無理由，應
    予駁回。
五、據上論結：本件再抗告為無理由，依非訟事件法第46條、第
    21條第2項，民事訴訟法495條之1第2項、第481條、第449條
    第1項、第95條、第78條，裁定如主文。
中    華    民    國    99    年    11    月    19    日
                    民事第二十庭
                        審判長法  官 張耀彩
                              法  官 林金吾
                              法  官 盧彥如
正本係照原本作成。
不得抗告。
中    華    民    國    99    年    11    月    22    日
                              書記官 何家娟

司法院資訊處製作；財團法人民間司法改革基金會備份。
